【裁判字號】    95,上訴,1816
【裁判日期】    951101
【裁判案由】    違反廢棄物清理法等
【裁判全文】
臺灣高等法院臺中分院刑事判決        95年度上訴字第1816號
上  訴  人
即  被  告  甲○○
上列上訴人因違反廢棄物清理法等案件，不服臺灣苗栗地方法院
94年度訴字第378號中華民國95年5月23日第一審判決（起訴案號
：臺灣苗栗地方法院檢察署93年度偵字第3810號及該署移送併案
94年度偵字第3762號、4913號），提起上訴，本院判決如下：
    主  文
原判決撤銷。
甲○○共同連續未經主管機關許可，提供土地回填廢棄物，處有
期徒刑壹年伍月。扣案之鐵板六塊沒收。
    事  實
一、甲○○明知未經主管機關之許可，不得提供土地回填、堆置
    廢棄物，及在公有或他人之山坡地、林地內，為擅自墾殖、
    占用或從事違法開發、經營、使用之行為，詎竟基於概括之
    犯意，連續為下列行為：（一）先於民國（下同）93年10月
    14日上午8時許，以每日新台幣（下同）6000元之代價，僱
    請魏明（現由台灣苗栗地方法院審理中）開挖、整路，兩人
    基於犯意聯絡，擅自在位於苗栗縣後龍鎮○○○段5191、52
    00地號附近之未登記公有山坡地保安林內，由甲○○於上述
    雇用當天在現場指揮，魏明操作挖土機之方式，在現場整地
    並開挖長、寬、深各約15公尺、5公尺、6公尺之坑洞（挖掘
    之位置、面積詳如附圖一即苗栗縣竹南地政事務所94年3月
    30 日之土地複丈成果圖所示），並於現場舖設甲○○所有
    之鐵板6塊（係供卡車行走，方便傾倒廢棄物），提供給不
    明人士回填廢磚塊、廢塑膠、廢木板、水泥等廢棄物。嗣並
    有一台卡車載運一車磚頭置放於現場，於同月15日下午3時
    50分許，甲○○與魏明尚在現場開挖時，為警當場查獲，並
    扣得挖土機一部、鋪設地板之鐵板6塊。（二）又自93年間
    之某日起，借用由黃慶文、黃火吉向財政部國有財產局所承
    租、做為種植農作物使用之苗栗縣後龍鎮○○○段4934、49
    36地號國有土地（以上土地均屬山坡地保育區用地），以不
    詳代價提供予不明人士將廢磚塊、廢塑膠、廢木板等廢棄物
    回填於上開土地（堆放之位置、面積詳如附圖二即苗栗縣竹
    南地政事務所94年12月29日之土地複丈成果圖所示）。其後
    苗栗縣政府環境保護局接獲民眾檢舉，於94年2月22日會同
    有關單位前往上址進行抽挖，發現該處埋有大量廢木材、廢
    塑膠、廢磚塊，乃依廢棄物清理法之規定，命甲○○於94年
    6 月2日前將所掩埋之廢棄物自行清理完畢，甲○○竟不依
    規定清理，而自行焚燒後雇工原地掩埋。嗣為台灣苗栗地方
    法院檢察署會同苗栗縣政府環境保護局於95年3月21日，僱
    工至現場開挖而查獲。
二、案經苗栗縣警察局竹南分局報告臺灣苗栗地方法院檢察署檢
    察官偵查起訴。
      理  由
一、關於證據能力部分：
（一）按被告以外之人（包括證人、鑑定人、告訴人、被害人及
      共同被告等）於審判外之陳述雖不符刑事訴訟法第159條
      之1至之4等四條之規定，而經當事人於審判程序同意作為
      證據，法院審酌該言詞陳述或書面陳述作成時之情況，認
      為適當者，亦得為證據；當事人、代理人或辯護人於法院
      調查證據時，知有刑事訴訟法第159條第1項不得為證據之
      情形，而未於言詞辯論終結前聲明異議者，視為有前項之
      同意，同法第159條之5定有明文。立法意旨在於傳聞證據
      未經當事人之反對詰問予以核實，原則上先予排除。惟若
      當事人已放棄反對詰問權，於審判程序中表明同意該等傳
      聞證據可作為證據；或於言詞辯論終結前未聲明異議，基
      於尊重當事人對傳聞證據之處分權，及證據資料愈豐富，
      愈有助於真實發見之理念，且強化言詞辯論主義，使訴訟
      程序得以順暢進行，上開傳聞證據亦均具有證據能力。本
      件被告對於本案之所有人證、物證、書證等證據資料之證
      據能力，均不予爭執，參諸上開說明，自應認為有證據能
      力，得採為認定被告犯罪之證據。
（二）本件同案被查獲之被告魏明於警詢、偵查及原審之供述及
      證述、證人紀宗憲、紀宗德、張君清、郭旭倩、徐國仁於
      警詢之證述、證人黃清發、黃火吉、黃士峰於警詢、偵查
      中之證述，被告未於言詞辯論終結前聲明異議者，視為同
      意作為證據，且渠等就一己親身經歷之事而為陳述，又無
      不法取供之情形，且於偵查中之證述，亦無不法取供之情
      形，且經具結，應無顯有不可信之情況，依刑事訴訟法第
      159條之5、法第159條之1第2項規定得為證據，具有證據
      能力。依前揭說明，均得採為本案之證據，洵無疑義，合
      先敘明。
二、上揭事實（一）之犯罪事實，業據上訴人即被告甲○○（下
    稱被告）於警詢、偵查及原審審理時坦承不諱，核與同案被
    查獲之被告魏明於警詢、偵查及原審之供述及證述之情形相
    符。且經證人紀宗憲、紀宗德『即上開事實（一）所示土地
    之原承租人』、證人即財政部國有財產局臺灣中區辦事處新
    竹分處課員張君清、郭旭倩及證人即行政院農業委員會林務
    局新竹林區管理處海岸林工作站技術士徐國仁等人於警詢之
    證述可稽。復有苗栗縣環境保護局環境保護工作紀錄表（工
    作時間：93年10月15日20時10至21時30分）、苗栗縣政府、
    後龍鎮公所、大山派出所93年10月15日17時30分現場會勘紀
    錄、新竹區管理處桃園縣海岸林工作站、大山派出所93年10
    月16日中午12時會勘紀錄、檢察官於94年1月20日現場勘驗
    筆錄、苗栗縣政府94年1月29日府農林字第0940005297號函
    、苗栗縣竹南地政事務所94年3月30日土地複丈成果圖、先
    後蒐證照片32張、扣案之挖土機1輛、鐵板6塊等在卷可憑。
    被告之上開自白應與事實相符，洵堪採信。被告之犯行堪以
    認定，自應依法論科。至被告甲○○於本院審理時辯稱：伊
    是為了養羊，為了要耕作才讓人填廢棄物云云；惟查：被告
    倘係真要養羊，則何需在現場開挖長、寬、深各約15公尺、
    5公尺、6公尺之坑洞，並於現場舖設被告甲○○所有之鐵板
    6塊，供卡車載運之用？且觀現場已堆置一卡車之廢棄磚塊
    ，顯見被告甲○○挖掘上開深洞，確實是為了回填廢棄物使
    用無訛，而與養羊無關。被告以前詞為辯，應屬事後卸責之
    詞，不足採信。
三、上揭事實（二）之犯罪事實，業據被告甲○○於警詢、偵查
    及原審、本院審理時均坦承不諱，核與證人黃清發、黃火吉
    、黃士峰於警詢、偵查中之證述情形相符。復有苗栗縣政府
    環境保護局94年3月15日環廢字第0940004390號執行違反廢
    棄物清理法案件處分書、苗栗縣事業廢棄物處理稽查紀錄工
    作單及蒐證照片7張及會勘照片5張（稽查時間：94年2月22
    日）、後龍鎮○○○段4934、4936地號之土地登記謄本、檢
    察官現場勘驗筆錄2份及現場開挖情形照片14張（94年12月
    26日、95年3月21日各1份）、苗栗縣竹南地政事務所94年12
    月29日土地複丈成果圖等存卷可憑。被告之上開自白應與事
    實相符，洵堪採信。被告此部分犯行亦堪以認定。自應依法
    論科。
四、核被告所為，犯罪事實（一）係違反山坡地保育利用條例第
    10條之規定，應犯同條例第34條第1項之罪、廢棄物清理法
    第46條第3款（廢棄物清理法第46條經總統於95年5月30 日
    以華總一義字第09500075791號修正公布，並自95年7月1日
    施行，該次修正係將該條第2項之常業犯部分刪除，其餘原
    第1項之內容並未修正）、森林法第51條第1項之罪。犯罪事
    實（二）係違反山坡地保育利用條例第10條之規定，應犯同
    條例第34條第1項之罪、廢棄物清理法第46條第3款之罪（廢
    棄物清理法第46條經總統於95年5月30日以華總一義字第095
    00075791號修正公布，並自95年7月1日施行，該次修正係將
    該條第2項之常業犯部分刪除，其餘原第1項之內容並未修正
    ）。被告所犯上開事實（一）之三罪及事實（二）之二罪。
    係被告分別於同一時地，同時以一行為而觸犯上開之各罪名
    ，均為想像競合犯，應論以情節較重之廢棄物清理法第46條
    第3款之罪。公訴人就犯罪事實（二）被告違反山坡地保育
    利用條例第10條之規定，應犯同條例第34條第1項之罪部分
    漏為起訴，惟此部分與其起訴之廢棄物清理法第46條第3款
    之罪部分，有裁判上一罪之想像競合犯之關係，應為起訴效
    力所及，本院自得一併審理。查我國刑法業經總統於94年2
    月2日以總統華總一義字第0940001490 1號令修正公布，並
    自95年7月1日施行。其中（1）刑法第28條規定亦經修正公
    布，修正前之規定為：「二人以上共同實施犯罪之行為者，
    皆為正犯」，修正後之規定為：「二人以上共同實行犯罪之
    行為者，皆為正犯」。本案被告不論依修正前、後刑法第28
    條規定，均成立共同正犯，依刑法第2條第1項前段，自應適
    用行為時即修正前之刑法第28條規定。（2）按被告行為後
    ，刑法第56條連續犯之規定，修正公布刪除，則被告之犯行
    ，因行為後新法業已刪除連續犯之規定，此刪除雖非犯罪構
    成要件之變更，但顯已影響行為人刑罰之法律效果，自屬法
    律有變更，依新法第2條第1項規定，比較新、舊法結果，仍
    應適用較有利於被告之行為時法律即舊法論以連續犯（最高
    法院95年度第8次刑事庭會議決議參照）。被告甲○○與魏
    明間就上開事實（一）之犯行，有犯意之聯絡及行為之分擔
    ，為共同正犯。被告就上開犯罪事實（一）、（二）之犯行
    ，行為時均在95年6月30日以前，時間緊接，所犯罪名相同
    ，顯係出於概括之犯意為之，揆諸上開說明，仍應依舊法認
    為連續犯，依修正前刑法第56條之規定，論以一罪，並加重
    其刑。
五、原審認被告犯罪事證明確，予以論罪科刑，固非無見；惟查
    ，原審就被告所犯罪事實（二）漏未審酌被告違反山坡地保
    育利用條例第10條之規定，應犯同條例第34條第1項之罪部
    分，自有未洽。被告上訴意旨指摘原審量刑過重，為為無理
    由，然原判決既有上開可議之處，即屬無可維持，應由本院
    將原判決撤銷改判。爰審酌被告先前有業務過失致死之前科
    ，經判處有期徒刑8月，緩刑3年，緩刑期滿未經撤銷緩刑，
    依法刑之宣告均失其效力（刑法第76條參照），此有臺灣高
    等法院被告前案紀錄表可憑，本案所為提供土地回填廢棄物
    之犯行，對於環境衛生及山坡地之水土保持均造成一定之影
    響，並於事實（二）部分，經命自行清理，竟以焚燒雇工掩
    埋之方式敷衍暨其犯罪之動機、目的、方法等一切情狀，量
    處如主文所示之刑罰，以資懲戒。扣案之鐵板六塊，係被告
    所有供本件犯罪之用，爰依法為沒收之諭知。至挖土機一部
    ，雖係共犯魏明所有之物，為非專供犯罪所用之物，不另為
    沒收之諭知，附此序明。
六、據上論結，應依刑事訴訟法第三百六十九條第一項前段、第
    三百六十四條、第二百九十九條第一項前段，廢棄物清理法
    第四十六條第三款，山坡地保育利用條例第三十四條第一項
    、森林法第五十一條第一項、刑法第十一條前段、第二條第
    一項前段、第五十五條、（修正前）第二十八條、（修正前
    ）第五十六條、第三十八條第一項第二款，判決如主文。
本案經檢察官乙○○到庭執行職務。
中    華    民    國    95    年    11   月    1      日
          刑事第十一庭  審判長法  官  陳  朱  貴
                              法  官  郭  同  奇
                              法  官  何  志  通
上列正本證明與原本無異。
如不服本判決應於收受送達後十日內向本院提出上訴書狀，其未
敘述上訴之理由者並得於提起上訴後十日內向本院補提理由書（
均須按他造當事人之人數附繕本）。
                              書記官  林  桂  鳳
中    華    民    國    95    年    11   月    2      日
                                                      Ａ


司法院資訊處製作；財團法人民間司法改革基金會備份。
